【裁判字號】    95,家抗,6
【裁判日期】    950607
【裁判案由】    聲明繼承
【裁判全文】
臺灣臺北地方法院民事裁定          95年度家抗字第6 號
抗  告  人  乙○○
非訟代理人  丙○○
上列當事人間聲明繼承事件，抗告人對於本院民國94年11月17日
，94年度聲繼字第108號第一審裁定提起抗告，本院裁定如下：
    主      文
抗告駁回。
抗告費用新台幣1000元由抗告人負擔。
    理      由
一、抗告人意旨略以：
（一）被繼承人甲○○雖於民國91年10月13日死亡，然抗告人遲
      至同年12月間始知悉。而臺灣地區與大陸地區人民關係條
      例（以下簡稱兩岸人民關係條例）第66條之規定係指自「
      知悉時」起算，在本案中即應以94年12月之某日為聲明繼
      承之終期，是以抗告人於94年11月8 日具狀向法院聲明繼
      承尚未逾越期間，應屬合法。
（二）非訟事件法第31條規定：「民事訴訟法有關送達、期日、
      期間及證據之規定，於非訟事件準用之。」又民事訴訟法
      第162 條規定：「當事人不在法院所在地住居者，計算法
      定期間，應扣除其在途之期間。」再者，法院訴訟當事人
      在途期間標準第 3條第2 款規定：「當事人居住於大陸地
      區，而向臺灣地區法院為訴訟行為者，其在途期間，均為
      三十七日。」是以，即便兩岸人民關係條例第 66條規定
      之3年法定期間並非自「知悉時」起算，扣除37日之在途
      期間後，抗告人於 94年11月8日聲明繼承仍在3 年之法定
      期間內，仍屬合法。是原審裁定駁回抗告人之聲請，顯有
      不當，爰依法提出抗告，請求廢棄原裁定云云。
二、按對非訟事件之裁定提起抗告，抗告法院認抗告為無理由者
    ，應為駁回抗告之裁定，民事訴訟法第 495條之1第1項、第
    449 條第1項及非訟事件法第46條等規定定有明文。
三、次按大陸地區人民繼承臺灣地區人民之遺產，應於繼承開始
    起3 年內以書面向被繼承人住所地之法院為繼承之表示；逾
    期視為拋棄其繼承權，兩岸人民關係條例第66條定有明文。
    依上開規定之文義，顯係指自「繼承開始時」起算，再參酌
    同為規範繼承事務之民法第1174條規定：「繼承人得拋棄其
    繼承權。前項拋棄，應於知悉其得繼承之時起二個月內以書
    面向法院為之。並以書面通知因其拋棄而應為繼承之人。但
    不能通知者，不在此限。」可知，兩岸人民關係條例第66條
    規定「自繼承開始時」起算，係立法者有意之選擇，自無擴
    張解釋為「自知悉時起算」之餘地，抗告人之法律見解即無
    可採。
四、再按民事訴訟法第162條第1項所謂應扣除在途期間計算之法
    定期間，係指同法所規定訴訟關係人應為一定訴訟行為之期
    間而言，最高法院 43年台上字第850號著有判例可稽。本件
    聲明繼承事件本質上屬於非訟事件，顯與應為一定訴訟行為
    之訟訟事件不同，2 者性質既有不同，自無扣除在途期間之
    問題，抗告人之主張亦無理由。是以，本件聲請於法無據，
    應予駁回。原審裁定駁回其聲請，即屬正當。抗告意旨指摘
    原裁定不當，求予廢棄改判，為無理由，應予駁回。
五、據上結論，本件抗告為無理由，爰裁定如主文。
中    華    民    國    95    年    6     月    7     日
              臺北地方法院家事法庭
                      審判長法  官  俞慧君
                            法  官  郭淑貞
                            法  官  彭南元
以上正本係照原本作成。
本裁定不得再抗告。
中    華    民    國    95    年    6     月    7     日
                            書記官  陳俐妙


司法院資訊處製作；財團法人民間司法改革基金會備份。
